【裁判字號】    99,交聲,248
【裁判日期】    990630
【裁判案由】    聲明異議
【裁判全文】
臺灣嘉義地方法院交通事件裁定         99年度交聲字第248號
原處分機關  交通部公路總局嘉義區監理所嘉義市監理站
異  議  人
即受處分人  丙○○
上列異議人即受處分人因違反道路交通管理處罰條例案件，對於
交通部公路總局嘉義區監理所嘉義市監理站於民國九十九年五月
六日所為之處分（原處分案號：嘉監義裁字第裁七六—Ｚ八Ｃ○
一一八二八號），聲明異議，本院裁定如下：
    主  文
異議駁回。
    理  由
一、按汽車行駛高速公路，應依速限標誌指示，高速公路交通管
    制規則第五條第一項前段定有明文。次按汽車行駛於高速公
    路、快速公路或設站管制之道路，不遵使用限制、禁止、行
    車管制及管理事項之管制規則而有行車速度超過規定之最高
    速限或低於規定之最低速限者，處汽車駕駛人新臺幣（下同
    ）三千元以上六千元以下罰鍰，道路交通管理處罰條例第三
    十三條第一項第一款定有明文，而汽車駕駛人有同條例第三
    十三條第一項之情形者，並予記違規點數一點，同條例第六
    十三條第一項第一款亦有規定。
二、本件異議人即受處分人丙○○駕駛車牌號碼八○一三—ＸＵ
    號自用小客貨車，於民國九十九年四月八日上午八時二十三
    分許，行經國道八號公路西向一○‧四公里處，因有超速行
    駛（經警員以雷射測速槍測定行速一一九公里／小時，速限
    一○○公里／小時，超速一九公里／小時）之違規事實，為
    內政部警政署國道公路警察局第八警察隊善化分隊警員攔停
    ，並填製公警局交字第Ｚ八Ｃ○一一八二八號舉發違反道路
    交通管理事件通知單予以舉發，嗣異議人於到案日期前向原
    處分機關即交通部公路總局嘉義區監理所嘉義市監理站申訴
    ，經原處分機關函請舉發單位調查結果仍認異議人有上開違
    規行為，乃依道路交通管理處罰條例第三十三條第一項第一
    款、第六十三條第一項第一款、違反道路交通管理事件統一
    裁罰基準及處理細則第四十三條、第四十四條、第六十七條
    及違反道路交通管理事件統一裁罰基準表之規定，於九十九
    年五月六日以嘉監義裁字第裁七六—Ｚ八Ｃ○一一八二八號
    裁決書，據以裁處異議人罰鍰三千元，並記違規點數一點之
    處分。
三、異議意旨略以：異議人當日駕車行經國道八號公路西向一○
    ‧四公里處時，並未超速駕駛，而上開地點為一彎道，依警
    員當時值勤位置應無法測得其有超速違規情形，且其遭警員
    攔停後，警員並未當場出示雷射測速槍測速數據供其觀看，
    難以令人信服，為此聲明異議，請求撤銷原處分等語。
四、異議人固不否認有駕駛車牌號碼八○一三—ＸＵ號自用小客
    貨車，於九十九年四月八日上午八時二十三分許，行經國道
    八號公路西向一○‧四公里處之事實，惟以上開情詞置辯，
    經查：異議人於上揭時地駕車超速之違規事實，業據證人即
    掣單舉發之警員甲○○於本院證稱：「（舉發情形為何？）
    九十九年四月八日我是跟乙○○一同執行勤務，值勤地點在
    國道八號公路西向一○‧四公里處，當時我站在巡邏車駕駛
    座的門旁邊，持著雷射測速槍，往巡邏車後方測速，大約測
    到異議人時速是一一九公里，測距係三二七‧五公尺，異議
    人行駛在內線車道，他前面還有一部車，離他至少有一百公
    尺，等那部車過去後，才把他攔停下來，然後就告訴他違規
    事實，並把雷射槍測速數據給他看，並且告訴他」（見本院
    卷第二○、二一頁）、「（你是多遠之前注意到異議人的車
    ？）因為前面是個彎道，我們一直是用雷射槍瞄準，如果有
    車出來，我們就會瞄準測速」（見本院卷第二一、二二頁）
    、「（你的意思是異議人駕車從彎道出來後，你們就用雷射
    槍瞄準他的車？）是」、「（車輛從彎道出來，測距就是三
    二七‧五公尺，還是再出來一點？）再往前一點」、「（你
    們是從車輛從彎道出來多遠距離才開始瞄準？）我今日提出
    的現場照片編號一是值勤當時警車停放位置，係在一○‧四
    公里處，照片中我站的位置係在一○‧七公里處的內側路肩
    ，照片中我站的位置旁邊的內側車道差不多就是異議人當時
    被我測到違規的位置」、「（你是從異議人在一○‧七公里
    處，就發現其超速，後來是他駕駛多遠才攔停？）我一發現
    測速超速後，就請乙○○開警示燈，並按警報器攔停，我是
    等前面的車子過去後我才持紅色旗子加以攔停」、「（測距
    三二七‧五公尺，是指雷射測速槍到該部車的距離？）對」
    （見本院卷第二二頁）、「（違規地點的速限為何？）一○
    ○公里」（見本院卷第二二、二三頁）、「（你的意思是你
    提出的照片編號一是指你當時你們值勤位置是在國道公路西
    向一○‧四公里處，在該處持雷射槍測速以及你的目視範圍
    可達到一○‧七公里處？）是」、「（雷射測速槍只能當場
    顯示數據？）可以顯示速度及測距」、「（當時你有提示給
    異議人看？）有」（見本院卷第二三頁）等語綦詳，核與證
    人即舉發當時一同值勤之警員乙○○於本院證述：「（本件
    舉發當時情形你是否清楚？）當時是甲○○持雷射測速槍測
    速，測到該車超速後，我們就攔停，我當時坐在巡邏車副駕
    駛上，我們巡邏車上面有兩個後照鏡，我有看巡邏車上面的
    後照鏡，測得該部自小客車違規超速，我們就攔停」、「（
    攔停時你有做什麼動作嗎？）我有開警示燈、警報器」（見
    本院卷第二六頁）、「（你有看到當時雷射測速槍測速、測
    距嗎？）有，甲○○測到後有告知我，並拿給我看」、「（
    他有無拿給異議人看？）有」等語相符（見本院卷第二七頁
    ），復有證人乙○○所繪製現場圖（見本院卷第三四頁）及
    現場照片（見本院卷第三五至三七頁）在卷可稽，證人甲○
    ○、乙○○與異議人素不相識，亦無仇怨，係依法執行勤務
    之公務員，復到庭具結為以上之證述，殊無設詞誣陷異議人
    ，而身觸偽證重罪之理，其證詞應可採信，是證人甲○○確
    係見異議人駕車自舉發地點前彎道駛出後，持雷射測速槍確
    認其駕車超速後，始予攔停舉發，並無異議人所辯警員當時
    值勤位置無法測得其有超速違規情形。況經本院當庭勘驗證
    人甲○○所提出本件攔停舉發時之錄音光碟，結果為：「證
    人甲○○攔停後確有告知異議人其車輛時速為一一九公里、
    測距係三二七‧五公尺」，有本院勘驗筆錄在卷可參（見本
    院卷第二五頁）。衡情異議人於猝遭員警攔停告知超速違規
    之際，如自認未違規超速，惟員警未出示雷射測速槍行速顯
    示器所標示之數據，必會向員警要求提示該雷射測速槍測得
    數據，而上開錄音光碟竟無關於異議人向證人甲○○要求提
    示雷射測速槍行速顯示器所標示之數據之內容，可見證人甲
    ○○證述當時已向異議人提示上開雷射測速槍行速顯示器所
    標示之數據等情，亦可採信。又舉發地點前方即國道八號公
    路西向一三公里處及西向一一‧三公里處分別有「最高速限
    一○○公里」及「前有測速照相」之警示標誌，亦據證人乙
    ○○證述明確，且有上開現場圖（見本院卷第三四頁）及現
    場照片（見本院卷第三八頁）在卷可參，異議人即應隨時注
    意自己之行車速限。且測得本件違規超速行駛之雷射測速儀
    ，於九十八年六月十六日通過經濟部標準檢驗局國家標準檢
    驗合格，有效期限為九十九年六月三十日，有該局檢定合格
    證書在卷可稽（見本院卷第四○頁），應無誤測之可能，足
    認異議人駕車確有上述超速違規事實，異議人否認違規，自
    無可採。
五、綜上所述，本件異議人既有上述行駛高速公路行車速度超過
    規定之最高速限之違規行為，原處分機關依道路交通管理處
    罰條例第三十三條第一項第一款、第六十三條第一項第一款
    、違反道路交通管理事件統一裁罰基準及處理細則第四十三
    條、第四十四條、第六十七條及違反道路交通管理事件統一
    裁罰基準表之規定，裁處異議人罰鍰三千元，並記違規點數
    一點之處分，核無不當。本件異議為無理由，應予駁回。
據上論斷，應依道路交通管理處罰條例第八十七條第二項，道路
交通案件處理辦法第十九條，裁定如主文。
中    華    民    國    99    年    6     月    30    日
                    交通法庭    法  官  鄭雅文
以上正本證明與原本無異。
如不服本裁定，應於裁定送達後五日內向本院提出抗告狀（應附
繕本）。
中    華    民    國    99    年    6     月    30    日
                                書記官  蘇姵容

司法院資訊處製作；財團法人民間司法改革基金會備份。
